【裁判字號】    89,交訴,1
【裁判日期】    890531
【裁判案由】    公共危險等
【裁判全文】
臺灣板橋地方法院刑事判決                            八十九年度交訴字第一號
    公  訴  人  臺灣板橋地方法院檢察署檢察官
    被      告  乙○○
右列被告因公共危險等案件，經檢察官提起公訴（八十八年度偵字第二三五三０號）
，本院判決如左：
    主  文
乙○○駕駛動力交通工具肇事，致人受傷而逃逸，處有期徒刑壹年，緩刑貳年。
其餘被訴業務過失傷害部分，公訴不受理。
    事  實
一、乙○○係鴻泰興行有限公司（起訴書誤繕為鴻興行股份有限公司）之負責人且自
    任司機，負責運送貨物及收款，為從事駕駛業務之人，於民國八十八年九月八日
    凌晨三時許，因欲送貨而駕駛鴻泰興行有限公司所有之車牌號碼ＦＥ－六一三八
    號自用小貨車，沿臺北縣中和市○○路由中和市往板橋市方向行駛，途經臺北縣
    中和市○○路三四五號前，原應注意車輛行駛時，駕駛人應注意車前狀況，隨時
    採取必要之安全措施及應在遵行車道內行駛，而依當時天候為晴天有照明之夜間
    、市區○○○○○路面直路、無障礙物、視距良好、有適當分向線標誌等情況，
    並無不能注意之情事，竟疏未注意車前狀況，隨時採取必要之安全措施，且跨越
    分向線而駛入對向車道內，斯時甲○○適駕駛車牌號碼ＧＨＶ－七五九號重型機
    車後載丙○○，由臺北縣中和市○○路往連城路方向行駛，行駛至上開地點，見
    乙○○駕駛之自用小貨車超越分向線駛入其行向車道而閃避、煞車不及，該自用
    小貨車之左側車身乃撞擊甲○○騎乘之重型機車之左側車身，甲○○、丙○○均
    人車倒地，致甲○○受有左膝裂傷合併髖骨韌帶斷裂、右膝右臂擦傷之傷害，丙○○受有左膝、右肘多處挫傷、裂傷之傷害（業務過失傷害部分，業據甲○○、
    戴家撤回對乙○○之告訴，詳如後述），乙○○於駕車肇事致人受傷後，竟未為
    必要之救護，即畏罪驅車逃逸，嗣經旁人記下車號並報警而循線查悉上情。
二、案經甲○○、丙○○訴請臺北縣警察局中和分局移送臺灣板橋地方法院檢察署檢
    察官偵查起訴。
    理  由
一、有罪部分：
（一）訊據被告乙○○坦承於上開時地因疏未注意，乃超越分向線駛入對向車道與甲○○、丙○○發生車禍致渠等受傷一節，惟矢口否認有前開肇事逃逸之犯行，
      辯稱：當時因伊置於車上之香菸遭人拿走，伊前去追趕，且其曾留電話予綽號
      「小林」之人，請其代為處理云云。經查：右揭被告駕車肇事致人受傷逃逸之
      犯罪事實，業據告訴人甲○○、丙○○迭於警訊、檢察官及本院審理中指訴綦
      詳，且互核相符，復有道路交通事故調查報告表一份、臺北縣警察局舉發違反
      道路交通管理事件通知單－（８７）北縣警交乙字第０三一三九０一號（違規
      事實載為：肇事致人受傷未即採取救護而逃逸）影本一紙在卷足資佐證，而告
      訴人甲○○、丙○○因本件交通事故而受有傷害，且係因被告駕車所致，亦有
      亞東紀念醫院出具之診斷證明書二紙、車輛受損照片五幀、車牌號碼ＦＥ－六
      一三八號自用小貨車之行車執照影本一紙等件在卷足憑。被告雖尚執前詞置辯
      ；然被告就所辯香菸被他人拿走一事，先則於警訊中稱：「（發生車禍後，為
      何要逃逸？）因為當時我在追前面一部機車，該機車拿走我的菸，我才沒有停
      車救護。」（見偵卷第三頁背面），嗣於本院審理中則具狀稱：「‧‧‧斯時
      ，因人群圍觀竟有人趁火打劫走十餘條大衛及三五牌香菸，答辯人乙○○瞬即
      將車號及住所（資料）交予在場之人‧‧‧」（見被告八十九年一月二十三日
      具狀，於同年月二十六日當庭提出之刑事答辯狀），前後就何時遭何人取去香
      菸之陳述已屬有間，本難採信；況且，質之被告自承並無追到所謂取去香菸之
      人（見本院八十九年三月二十四日訊問筆錄），則衡情被告苟無肇事逃逸之犯
      意，何以未立即返回該發生車禍地關切告訴人，卻於凌晨三時許肇事後遲至當
      日下午十六時三十分許始前往派出所（此為被告所自承，復有警訊筆錄附卷足
      稽）？再者，所辯曾交代綽號「小林」者代為處理一詞，不惟觀乎被告之警訊
      筆錄全未提及，且於本院審理中亦未見陳報「小林」之真實姓名及住所，被告
      臨訟虛編之情灼然。是被告所辯，無非係畏罪卸責之詞，不足採信。本件事證
      已臻明確，被告駕車肇事致人受傷而逃逸之犯行洵堪認定，自應予依法論科。
（二）核被告乙○○所為，係犯刑法第一百八十五條之四之駕駛動力交通工具肇事致
      人死傷而逃逸罪。爰審酌被告乙○○因其駕駛上之過失而肇事，致告訴人受傷
      之傷勢、肇事後不思停車救護猶駕車逃逸冀圖免責之情節及其品行、智識程度
      、所生危害及犯罪後承認因過失而肇事，惟否認逃逸，就肇事所生之傷害業已
      賠償告訴人共二十萬元（甲○○：新臺幣十七萬、丙○○：三萬元）而達成調
      解（見卷附臺北縣中和市調解委員會調解筆錄）等一切情狀，量處如主文所示
      之刑，以示懲儆。末查被告乙○○未曾受有期徒刑以上刑之宣告，此有臺灣高
      等法院檢察署刑案紀錄簡表一件在卷可稽，經此偵審訴訟程序、刑之宣告及賠
      付告訴人共新臺幣二十萬元等教訓後，應知所警惕而無再犯之虞，本院認本案
      宣告之刑，以暫不執行為適當，爰併予宣告緩刑貳年，以啟自新，以勵來茲。
二、公訴不受理部分：
（一）公訴意旨略以：被告乙○○為鴻泰興行有限公司（起訴書誤繕為鴻興行股份有
      限公司）之負責人且自任司機，負責運送貨物及收款，為從事駕駛業務之人，
      於上開時地，因欲送貨而駕駛鴻泰興行有限公司所有之車牌號碼ＦＥ－六一三
      八號自用小貨車，竟疏未注意車前狀況，隨時採取必要之安全措施，且跨越分
      向線而駛入對向車道內，而匡英駕駛車牌號碼ＧＨＶ－七五九號重型機車後載
      丙○○因閃避、煞車不及，遭該自用小貨車撞擊，甲○○、丙○○均人車倒地
      ，致甲○○受有左膝裂傷合併髖骨韌帶斷裂、右膝右臂擦傷之傷害，丙○○受
      有左膝、右肘多處挫傷、裂傷之傷害，因認被告涉犯刑法第二百八十四條第二
      項前段之業務過失傷害罪嫌。
（二）按告訴乃論之罪，告訴人於第一審辯論終結前得撤回其告訴，又告訴經撤回者
      ，應諭知不受理之判決，而諭知不受理之判決，得不經言詞辯論為之，刑事訴
      訟法第二百三十八條第一項、第三百零三條第三款、第三百零七條分別定有明
      文。
（三）本件告訴人甲○○、丙○○告訴被告乙○○業務過失傷害案件，起訴書認被告
      係觸犯刑法第二百八十四條第二項前段之罪，依同法第二百八十七條前段之規
      定，須告訴乃論。
（四）茲據告訴人甲○○、丙○○於本院審理中當庭撤回被告業務過失傷害部分之告
      訴，經記明筆錄（見本院八十九年五月十九日審判筆錄），揆諸前開說明，應
      不經言詞辯論，就被告被訴業務過失傷害部分諭知不受理之判決。
據上論斷，應依刑事訴訟法第二百九十九條第一項前段、第三百零三條第三款、第三
百零七條，刑法第一百八十五條之四、第七十四條第一款，判決如主文。
本案經檢察官伍逸康到庭執行職務。
中      華      民      國      八十九      年    五      月   三十一   日
                                      臺灣板橋地方法院交通法庭
                                          法  官  陳  鴻  清
右正本證明與原本無異
如不服本判決應於送達後十日內向本院提出上訴狀
                  書記官  林  蔚  然
中      華      民      國      八十九      年    六      月     五     日
附錄本案論罪科刑法條全文：
刑法第一百八十五條之四：
駕駛動力交通工具肇事，致人死傷而逃逸者，處六月以上五年以下有期徒刑。


司法院資訊處製作；財團法人民間司法改革基金會備份。
